臺灣高等法院民事裁定
111年度抗字第627號
抗  告  人  財團法人陳雲如祭祀公業

法定代理人  陳克紹  
相  對  人  陳世謙  
            陳炎坤  
上列當事人間債務人異議之訴事件，抗告人對於中華民國111年4
月1日臺灣新竹地方法院所為裁定（110年度訴字第862號），關
於核定訴訟標的價額部分，提起抗告，本院裁定如下：
    主  文
原裁定關於核定訴訟標的價額部分廢棄。
本件訴訟標的價額核定為新臺幣伍佰柒拾伍萬參仟壹佰參拾柒元
。
抗告費用由相對人負擔。
    理  由
按訴訟標的之價額，由法院核定；核定訴訟標的之價額，以起
  訴時之交易價額為準，無交易價額者，以原告就訴訟標的所有
  之利益為準。民事訴訟法第77條之1第1項、第2項定有明文。
  又依同法第77條之2之規定，以一訴主張數項標的者，其價額
  合併計算之，但所主張之數項標的互相競合或應為選擇者，其
　訴訟標的價額，應依其中價額最高者定之；以一訴附帶請求其
  孳息、損害賠償、違約金或費用者，不併算其價額。次按，債
  務人異議之訴之訴訟標的為該債務人之異議權，法院核定此訴
  訟標的之價額，應以債務人本於此項異議權，請求排除強制執
  行所有之利益為準。債務人就拆屋還地之強制執行事件提起債
  務人異議之訴，請求撤銷該執行事件所為之執行程序，乃為排
  除相對人之強制執行而繼續占有該部分土地，其本於異議權，
  請求排除強制執行所有之利益，係地上物未遭拆除及繼續占有
  該部分土地所得受之客觀利益，而非取得地上物所坐落土地所
  有權之利益。 　
本件抗告人持原法院104年度重訴字第225號確定判決為執行名
  義（下稱系爭執行名義），聲請原法院109年度司執字第10904
  號執行事件，強制相對人陳炎坤應將坐落新竹市○○段000地號
  土地（下稱系爭土地）上，如該判決附圖附表一所載之AC地坪
  、PC地坪、電動拉門、樹圍籬、磚造鐵皮屋頂建物、鐵皮雨遮
  、階梯、鐵皮屋骨架、鐵皮屋、磚造澡間、戶外RC池等物（下
  合稱鐵皮屋及地坪等物）；及相對人陳世謙應將同土地上如該
  附圖附表二所載之PC地坪、鴨寮、貨櫃屋、棚架、鐵皮屋加工
  房、鴨水池等物予以挖（拆）除或回填（下合稱貨櫃屋及地坪
  等物），並各將所占土地回復原狀後，返還系爭土地（面積計
  1,0053.84平方公尺）予抗告人（下稱系爭執行事件）。相對
  人提起本件債務人異議之訴，請求撤銷系爭執行事件所為之執
  行程序。依前說明，訴訟標的價額應以相對人本於其異議權，
  請求排除強制執行所有之利益為準。
查相對人本於異議權，請求排除強制執行所有之利益，㈠關於
  陳炎坤、陳世謙分別免予挖（拆）除或回填系爭鐵皮屋及地坪
  等物，或系爭貨櫃屋及地坪等物部分之利益，因前開地上（下
  ）物部分屬未經保存登記之建物，部分則在客觀上難以認定其
  交易價值，復查無資料得據以核算其二人因此所得受之客觀利
  益，其訴訟標的價額即屬不能核定，應各依民事訴訟法第77條
  之12規定，以同法第466條所定不得上訴第三審之最高利益額
  數加十分之一即新臺幣（下同）165萬元分別定之。㈡關於繼續
  占有系爭土地部分，堪認得受相當於租金之利益，而其繼續占
  用系爭土地之期間未確定且難以推估，依民事訴訟法第77條之
  10規定，應以10年列計存續。相對人依系爭執行名義所載應各
  將所占土地回復原狀後，返還系爭土地之面積為10,053.84平
  方公尺（見本院卷第19頁）；抗告人於系爭執行事件所為還地
  之強制執行請求範圍亦與上開面積相同（見原審卷第101頁）
  ，且其強制執行之聲請亦無部分經駁回確定之情事。審酌相對
  人占有系爭土地，依系爭執行名義所載除築設前述地上（下）
  物外，其餘為稻田，依其利用情形推估約可獲得相當於該土地
  起訴時之申報地價（每平方公尺488元）年息5%計算之租金利
  益（見原法院卷第99頁、本院卷第31至33、40頁），據此估算
  相對人繼續占用系爭土地可能獲得之利益為245萬3,1370元（
  計算式：10,053.84平方公尺×488元×5%×10年＝245萬3,137元，
  元以下四捨五入)。是本件訴訟標的價額即為575萬3,137元（
  計算式：165萬元×2＋245萬3,137元＝575萬3,137元）。
從而，原裁定逕以相對人嗣於他案（即臺灣新竹地方法院109年
  度訴字第302號兩造間請求返還不當得利事件）曾經法院判認
  陳炎坤、陳世謙僅依序占用系爭土地1,056.51平方公尺、2,60
  2.55平方公尺之面積，未慮該案尚未判決確定，且系爭執行名
  義所載內容之執行力仍然全部存在，即採用前述他案認定之面
  積推估關於相對人繼續占有系爭土地部分，所受相當於租金之
  利益，連同前述免予挖（拆）除或回填地上（下）物部分之利
  益，核定本件訴訟標的之價額，尚有未洽。是抗告意旨指摘原
  裁定此部分為不當，聲明求予廢棄，為有理由。爰由本院將原
  裁定此部分予以廢棄，並裁定如主文第二項所示。至原裁定核
  定訴訟標的價額部分既經廢棄，該命補繳裁判費部分即失所附
  麗，應俟訴訟標的價額核定確定後，由原法院另為處理，附此
  敘明。 
據上論結，本件抗告為有理由，爰裁定如主文。
中　　華　　民　　國　　111 　年　　5 　　月　　24　　日
                  民事第七庭    
                      審判長法  官  李昆霖
                            法  官  譚德周
                            法  官  林翠華
正本係照原本作成。
本裁定除以適用法規顯有錯誤為理由外，不得再抗告。如提起再
抗告，應於收受送達後10日內委任律師為代理人向本院提出再抗
告狀。並繳納再抗告費新臺幣１千元。
中　　華　　民　　國　　111 　年　　5 　　月　　25　　日
　　　　　　　　　　　　　  書記官  陳褘翎